臺灣雲林地方法院民事判決
110年度訴字第236號
原      告  鄭華盟  

訴訟代理人  林秀夫律師
被      告  建昇科技有限公司

法定代理人  謝溪明  
被      告  佳宥營造股份有限公司

法定代理人  陳佳凌  
被      告  任庚企業有限公司

法定代理人  高建成  
上  三  人
共      同
訴訟代理人  蘇昌文  
上列當事人間請求拆除地上物返還土地等事件，本院於民國110
年11月15日言詞辯論終結，判決如下：
    主  文
被告佳宥營造股份有限公司應給付原告新臺幣壹萬肆仟伍佰壹拾
肆元，及自一０九年十月二十一日起至清償日止，按年息百分之
五計算之利息。
原告其餘之訴駁回。
訴訟費用由被告佳宥營造股份有限公司負擔百分之二，餘由原告
負擔。
本判決第一項得假執行。但被告佳宥營造股份有限公司如以新臺
幣壹萬肆仟伍佰壹拾肆元為原告預供擔保，得免為假執行。
原告其餘假執行之聲請駁回。
    事 實 及 理 由
一、按訴狀送達後，原告不得將原訴變更或追加他訴，但請求之
    基礎事實同一者、擴張或減縮應受判決事項之聲明者、不甚
    礙被告之防禦及訴訟之終結者，不在此限。被告於訴之變更
    或追加無異議，而為本案之言詞辯論者，視為同意變更或追
    加。原告於判決確定前，得撤回訴之全部或一部，但被告已
    為本案之言詞辯論者，應得其同意，民事訴訟法第255條第1
    項第2、3、7款及第2項、第262條第1項分別定有明文。經查
    ：原告原起訴聲明為：⒈被告建昇營造科技有限公司（下稱
    建昇公司）應將占用原告所有坐落雲林縣○○鄉○○段000地號
    土地（下稱323號土地）上之建築物拆除（占用範圍俟測量
    後補述），將土地返還原告；⒉被告佳宥營造股份有限公司
    （下稱佳宥公司）與被告張木圳應連帶給付原告262,787元
    及自起訴狀繕本送達翌日起至清償日止按年息百分之5計算
    之利息，並將建築相關物品及設施移去，回復土地原狀；⒊
    前開第二項之請求原告願供擔保，請准宣告假執行。嗣於民
    國110年1月26日追加任庚企業有限公司（下稱任庚公司）為
    被告，並將上開⒈、⒉聲明變更為：⒈被告建昇公司、任庚公
    司應將占用原告所有323號土地上之建築物拆除（占用範圍
    俟測量後補述），將土地返還原告；⒉被告佳宥公司與被告
    張木圳應連帶給付原告342,677元及自起訴狀繕本送達翌日
    起至清償日止按年息百分之5計算之利息。嗣於110年11月15
    日言詞辯論當庭撤回對被告張木圳之起訴，並將聲明變更為
    如後訴之聲明之記載。核原告撤回對被告張木圳部分之起訴
    ，被告張木圳表示同意撤回（見本院卷第137頁），其餘原
    告上開變更及追加之訴與原訴均係基於同一目的而為請求，
    其基礎事實同一，與上開規定相符，應予准許。
二、原告起訴主張：
㈠、被告建昇公司於109年3月4日在其所有坐落雲林縣莿桐鄉和平
    段304、304-1、304-2、304-3、304-4、304-5號土地上興建
    三樓建物（下稱「本件興建工程」），起造人為被告任庚公
    司，而由被告佳宥公司承造。被告佳宥公司在「本件興建工
    程」進行中無權占用原告所有323號土地，雲林縣斗六地政
    事務所依鈞院囑託測量結果雖認無越界等情，但與同機關初
    步測量結果迥異，嗣經內政部國土測繪中心測量結果雖仍認
    為未越界，但被告還有些工程未完成，建築廢棄物任意棄置
    於原告所有323號土地上未見騰空。原告自得請求被告建昇
    公司、任庚公司拆除該無權占有之建物，並將地上廢棄物清
    除騰空後將土地返還予原告。
㈡、被告佳宥公司在施作「本件興建工程」未依規定設置圍欄及
    防護設施，恣意越界搭設鷹架，致建築墮落物，砸損原告五
    部車輛。上開車輛中SCORPIO紅色車輛之修復費用為19,000
    元、白色車輛為62,000元、黑色車輛為56,000元、黑2車輛
    為73,000元、BMW車輛為23,000元，總計為233,000元，且被
    告佳宥公司違規任意放置建築機具，遺留建築廢棄物，妨礙
    原告使用土地而受有相當於租金之損害賠償。如今建築廢棄
    物仍任棄置於原告土地上未見騰空。則被告佳宥公司自109
    年3月4日起至110年11月15日止無權占有使用323號土地，應
    以3,436元百分之10計算被告無權占用面積212.8平方公尺，
    被告佳宥公司受有相當於租金之損害金額為124,300元，爰
    依法提起本件訴訟等語。
㈢、並聲明：
  ⒈被告建昇公司、任庚公司應將佔用原告所有323號土地上之建
    築物撤除（佔用範圍如複測範圍所示），將地上廢棄物清除
    騰空後將土地返還原告。
  ⒉被告佳宥公司應給付原告357,300 元及自起訴狀繕本送達翌
    日起至清償日止按年息百分之5計算之利息。
  ⒊前開第二項之請求原告願供擔保，請准宣告假執行。
三、被告則均以：
㈠、「本件興建工程」並無越界建築之情形。原告提出原證十六
    照片的建材乃放置於鄰地324地號土地上，並且該地主同意
    使用；該324號土地在原告所有323號土地尾端，原告於近日
    才向該地主購買此土地。又原告提出原證十五主張被告車輛
    任意出入原告所有323號土地，但由圖可見車輛是在鄰地324
    地號土地上並非原告所有，且被告在109年6月29日原告報案
    驅趕之後就並未再進入。
㈡、原告雖主張其有5輛車受損害，然依被告於「本件興建工程」
    施工前於高處所拍攝之照片，該停放於323號土地之車輛狀
    況已大部分生鏽、引擎蓋生鏽破損，與被告於110年6月30日
    所拍攝之狀況相同皆為報廢棄置，而原告告被告等毀棄損壞
    等案件共三件均以不起訴處分及聲請再議應予駁回一件。又
    原告所提出之原證13並非停放在323號土地上車輛之車籍資
    料，因為若今年2月23日車輛新掛牌需驗車後掛上牌照，但
    現場5輛車都並未掛牌。
㈢、被告自109年6月29日原告報案後，「本件興建工程」施作人
    員僅在三角Z架上作業，灌漿時也僅在莿桐鄉公所旁道路上
    施工，而這段時間原告僅在原告土地上空三角架上施工並未
    踏上原告土地，而且原告車輛放置靠近地界，也無空間作業
    。被告不否認「本件興建工程」所架設之鷹架有無權占用原
    告323號土地，但使用期間僅自108年6月29日搭建至110年6
    月28日拆除，被告同意依3,436元百分之十計算原告此期間
    之損害等語置辯。
㈣、並均聲明：原告之訴及假執行之聲請均駁回；如受不利判決
    ，願供擔保免為假執行
四、本院之判斷：
㈠、按當事人主張有利於己之事實者，就其事實有舉證之責任，
    民事訴訟法第277條前段定有明文。民事訴訟如係由原告主
    張權利者，應先由原告負舉證之責，若原告先不能舉證，以
    證實自己主張之事實為真實，則被告就其抗辯事實即令不能
    舉證，或其所舉證據尚有疵累，亦應駁回原告之請求。依侵
    權行為法律關係請求損害賠償之人，須就侵權行為之成立要
    件，即須有加害行為、行為不法、侵害權利或利益、有損害
    發生、行為與損害之間有因果關係、加害人有故意或過失等
    事項負舉證責任。
㈡、原告請求被告建昇公司、任庚公司拆除無權占用323號土地之
    建物及將地上廢棄物清除騰空後將土地返還予原告部分：
  ⒈原告主張被告建昇公司、任庚公司就「本件興建工程」有越
    界建築之情形云云，惟依內政部國土測繪中心110年10月19
    日以測籍字第1101560312號函檢送之鑑定意見書及鑑定圖所
    示，被告就「本件興建工程」所興建之建物並無越界建築之
    情事，則原告此部分之主張顯無可採，應予駁回。
  ⒉原告另主張被告建昇公司、任庚公司有將該建築廢棄物任意
    棄置於原告所有323號土地上未見騰空，請求被告建昇公司
    、任庚公司將該地上物清除騰空後將土地返還予原告云云。
    經查，原告就此部分雖提出照片3幀為證（見本院卷第147至
    151頁），惟原告所指該廢棄物是否位於其所有323號土地上
    ，未見原告舉證以實其說，而該照片上亦無拍攝日期，則被
    告建昇公司、任庚公司是否有將該建築廢棄物任意棄置於原
    告所有323號土地上，即非無疑。況依本院於110年9月17日
    至323號土地勘驗時，該土地上長滿雜草，並放置數臺報廢
    車輛，有勘驗筆錄及現場照片在卷可稽（見本院卷第113至1
    19頁），亦未見有何建築廢棄物棄置於該土地上，則原告此
    部分之主張，難認有據。
  ⒊從而，原告依民法第767條第1項或第184條第1項前段、第185
    條第1項規定，請求被告建昇公司、任庚公司將占用其所有3
    23號土地上之建築物撤除，將地上廢棄物清除騰空後將土地
    返還原告，均屬無據，應予駁回。
㈢、原告請求被告佳宥公司賠償5臺車輛修繕費用共233,000元部
    分：
  ⒈被告佳宥公司在「本件興建工程」進行中未依規定設置圍欄
    及防護設施，恣意越界搭設鷹架，致建築墮落物，砸損原告
    五部車輛，致其受有損害云云。經查，原告就此部分雖提出
    估價單、汽車新領牌照登記書、切結書、聲明書、進口與貨
    物稅完（免）稅證明書為證，然依被告所提出之「本件興建
    工程」施工前原告所有車輛之照片，原告該5臺車輛在「本
    件興建工程」施工前已均無掛牌、多數缺輪胎，外觀上烤漆
    生鏽、剝落嚴重且板金破損嚴重之情形（見本院110年度六
    簡字第37號卷第85至86頁，下稱簡字卷；本院卷第67頁），
    可見該5臺車輛在「本件興建工程」施工前已嚴重破損，甚
    至有部分車輛引擎蓋有破洞或已無引擎蓋之情形，是否有修
    繕之必要或價值，已有疑義，又原告主張該5臺車輛係遭「
    本件興建工程」建築墮落物砸毀受有損害，而需修繕之項目
    為烤漆、引擎蓋板金、更換全車座椅、車內電子零件等，有
    原告提出之109年8月28日聖嘉汽車材料行估價單在卷可參，
    則該損害是否為被告佳宥公司施作「本件興建工程」時所造
    成，即非無疑。
  ⒉再者，本院於109年12月28日至323號土地履勘時，該土地上
    有5臺自小客車，已無車牌，部分車輛玻璃破損。其中車輛
    內部座椅、方向盤均有被拆除情形，車內堆放車輛零件、保
    險桿等物品，有本院勘驗筆錄及現場照片可查（簡字卷第95
    至101頁），苟原告主張該5臺車輛尚有其價值存在，且尚有
    修繕之必要，何以在該5臺車輛在其主張因被告佳宥公司施
    工不當而受有損害後，未將該5臺車輛送廠修繕，而仍停置
    「本件興建工程」附近放任損害擴大，亦有違於常情。
  ⒊更甚者，於本院110年9月17日至323號土地勘驗時，該土地上
    長滿雜草，並放置數臺報廢車輛，有勘驗筆錄及現場照片在
    卷可稽（見本院卷第113至119頁），益徵該5臺車輛仍未修
    繕，且淹沒於雜草之中，況縱該5臺車輛受有損害，原告迄
    未能舉證證明損害係被告佳宥公司所為，則原告主張該5臺
    車輛因被告佳宥公司施作「本件興建工程」遭砸毀而受有損
    害，進而需支出233,000元之修繕費費用，尚乏所據，礙難
    准許。
㈣、原告向被告佳宥公司請求自109年3月4日起至110年11月15日
    止無權占用323號土地之損害賠償部分：
　  原告主張被告佳宥公司依建築公告所示之施工期間自109年3
    月4日起至110年11月15日止無權占有使用其所有323號土地
    除越界建築外，在進行訂、拆板模，鷹架之裝、卸，混凝土
    之灌漿，工具、建材及人員之進出，放置建築機具，遺留建
    築廢棄物，致原告受有損害等語，雖據其提出照片、光碟等
    為證，然為被告佳宥公司所否認，並以上開情詞置辯，經查
    ：
　⒈原告固提出起訴狀所附照片等、110年1月26日民事舉證補充
    理由狀所附照片、光碟等、110年3月18日民事補充理由續狀
    ㈡所附照片等為證，惟此等至多僅能證明被告佳宥公司施作
    「本件興建工程」時有於該建案之建築物上架設鷹架，車輛
    停放或放置建築材料等情而已，尚不足以證明該建案之建築
    物有越界建築之情形，亦不足以證明該等地上物、物品所架
    設或放置位置即係位於原告所有323號土地上及無權占有使
    用323號土地之面積為212.8平方公尺，是原告尚難持此為有
    利於己之證明。此外，除下列所認被告佳宥公司有占有一年
    及所占有使用之面積情形外，原告就逾此部分所為之主張，
    迄至本件言詞辯論終結前，猶未能舉證證明被告佳宥公司有
    自109年3月4日起至110年11月15日止期間無權占有使用323
    號土地之情為真實，是原告除下列所認被告佳宥公司有占有
    一年情形外，其餘所為之主張要乏所據，殊難憑採，則原告
    就此部分據以請求被告佳宥公司給付此段期間占有使用323
    號土地行為之損害賠償，即無理由，不應准許。
　⒉被告佳宥公司自認其於「本件興建工程」施作期間，曾自109
    年6月29日起至110年6月28日搭設鷹架無權占有使用原告所
    有323號土地等情，此經本院於109年12月28日會同兩造及雲
    林縣斗六地政事務所測量人員至現場勘驗，並當場囑託雲林
    縣斗六地政事務所測量人員測鷹架占有使用原告所有323號
    土地面積，經雲林縣斗六地政事務所測量完畢，並檢送109
    年12月31日土地複丈成果圖（下稱附圖）到院，有雲林縣斗
    六地政事務所109年12月31日斗地四字第1090010309號函附
    卷可稽，足認如附圖所示區塊A、面積12.50平方公尺及區塊
    B、面積12.45平方公尺與區塊C、面積17.29平方公尺之鷹架
    有占有323號土地之情甚明。又依原告所提出「本件興建工
    程」施作期間之相關建物照片，可知在「本件興建工程」施
    作初期並未有架設鷹架（見簡字卷第21頁、第159頁），復
    經本院於110年9月17日再次會同兩造及國土測繪中心人員至
    現場勘驗，該鷹架已經拆除，此亦有勘驗筆錄及現場照片在
    卷可考（見本院卷第113至119頁），故原告主張該鷹架占有
    使用323號土地之期間，應自109年3月4日起至110年11月15
    日止，為不可採，本院認被告佳宥公司辯稱其施作「本件興
    建工程」有搭設上開鷹架1年之情較為可採。從而，原告主
    張被告佳宥公司占有坐落323號土地如附圖所示區塊A、面積
    12.50平方公尺土地及區塊B、面積12.45平方公尺土地與區
    塊C、面積17.29平方公尺土地，總計1年等語，即屬有據，
    堪予採信。
　⒊按就他人之物為使用收益，而無正當之權源者，即屬不法侵
    害他人之權利，自應成立侵權行為，而負損害賠償之責任（
    最高法院79年度臺上字第253號判決參照）。本件被告佳宥
    公司既自認未經原告同意即自109年6月29日至110年6月28日
    搭設上開鷹架而無合法權源占有323號土地如附圖所示區塊A
    、B、C部分土地，已如上述，則原告請求被告佳宥公司就無
    權占有323號土地如附圖所示區塊A、B、C部分土地總計1年
    部分，應負侵權行為損害賠償責任，核屬有據，應予准許。
　⒋按無權占有他人土地，可能獲得相當於租金之利益為社會通
    常之觀念（最高法院61年臺上字第1695號判決意旨參照）。
    又城市地方房屋之租金，以不超過土地及其建築物申報總價
    年息百分之10為限，租用基地建築房屋亦準用之，土地法第
    97條第1項、第105條亦有明定。而該條所謂土地價額，依土
    地法施行法第25條規定，係指法定地價。又所謂法定地價，
    依土地法第148條規定，係指土地所有權人依土地法規定所
    申報之地價而言，並非指平均地權條例第46條所規定之土地
    公告現值（（最高法院61年臺上字第1695號、88年度臺上字
    第108號判決意旨參照）。而基地租金之數額，除以基地申
    報地價為基礎外，尚須斟酌基地之位置，工商業繁榮之程度
    ，承租人利用基地之經濟價值及所受利益等項，並與鄰地租
    金相比較，以為決定。並非必達申報總地價年息百分之十最
    高額，最高法院68年度臺上字第3071號判決可資參照。經查
    ，323號土地於109年1月之申報地價為每平方公尺3,436元，
    有地價第二類謄本附卷可參，復兩造亦合意以3,436元作為
    計算基準，且被告佳宥公司已同意以申報地價百分之10計算
    原告所受之損害（見本院卷第137頁），是原告請求被告佳
    宥公司賠償14,514元【計算式：（12.50㎡＋12.45㎡＋17.29㎡）
    ×3,436 元×10%×1年＝14,514元，元以下四捨五入】，核屬有
    據，應予准許，逾此部分之請求，不應准許，應予駁回。
五、綜上所述，原告依侵權行為之法律關係請求被告佳宥公司給
    付14,514元，及自起訴狀繕本送達之翌日即109年10月21日
    起至清償日止，按年息百分之5計算之利息，為有理由，應
    予准許，逾此部分之請求，為無理由，應予駁回。又經核原
    告勝訴部分，因所命給付之金額未逾50萬元，爰依民事訴訟
    法第389 條第1 項第5 款之規定，依職權宣告假執行，此部
    分雖經原告陳明願供擔保請准宣告假執行，惟其聲請不過促
    請法院職權發動，本院無庸就其聲請為准駁之裁判，附此敘
    明。另被告佳宥公司陳明願供擔保請准宣告免為假執行，核
    無不合，爰酌定相當擔保金額准許之。至原告敗訴部分，其
    假執行之聲請失所附麗，應予駁回。
六、本件事證已臻明確，兩造其餘攻擊防禦方法及舉證，核與判
    決結果無影響，爰不予一一論述，併此敘明。
七、訴訟費用負擔之依據：民事訴訟法第79條。
中　　華　　民　　國　　110 　年　　11　　月　　29　　日
                  民事第一庭    法  官  吳福森

以上正本係照原本作成。
如對本判決上訴，須於判決送達後20日內向本院提出上訴狀。如
委任律師提起上訴者，應一併繳納上訴審裁判費。
中　　華　　民　　國　　110 　年　　11　　月　　29　　日
                                書記官  程尹鈴